臺灣雲林地方法院民事判決　　九十三年度簡上字第二三號
　　上　訴　人　甲○○
　　被　上訴人　乙○○
右當事人間請求給付借款事件，上訴人對於中華民國九十三年二月十九日本院斗六簡
易庭九十二年度六簡字第二二一號第一審判決提起上訴，經於九十三年九月一日言詞
辯論終結，本院判決如左：
    主　　　文
上訴駁回。
第二審訴訟費用由上訴人負擔。
    事　　　實
上訴人聲明：原判決廢棄。被上訴人在第一審之訴駁回。被上訴人聲明：駁回上訴。
兩造之陳述與第一審判決記載相同者，予以引用外，上訴人補陳略稱：上訴人為訴外
人儷神國際股份有限公司（下稱儷神公司）之職員，因訴外人儷神公司需現金周轉，
遂授與代理權與上訴人持如附表所示之支票二紙（下稱系爭支票）向被上訴人借貸系
爭借款，被上訴人並將款項匯入訴外人儷神公司法定代理人陳能正帳戶內，是系爭消
費借貸關係存在於訴外人儷神公司與被上訴人間，此觀之被上訴人將款項匯入訴外人
陳能正帳戶，且上訴人未於系爭支票背書一事自明，原審判決認事用法實有違誤，爰
依法提起上訴等語。
    理　　　由
一、被上訴人未於言詞辯論期日到場，核無民事訴訟法第三百八十六條所列各款之情
    形，爰依上訴人聲請，由其一造辯論而為判決。
二、原審依被上訴人請求，命上訴人應給付新台幣（下同）十二萬五千元，及自民國
    九十二年十月十八日起至清償日止，按週年利率百分之五計算之利息，並准得假
    執行（按原審判決命原審被告陳能正或甲○○應給付原告十二萬五千元，及自九
    十二年十月十八日起至清償日止，按週年利率百分之五計算之利息。前項給付於
    原審被告中之一人為給付者，其餘原審被告就該給付範圍，亦同免給付之義務，
    並駁回被上訴人其餘之訴。僅上訴人就其敗訴部分提起上訴，關於原審被告陳能
    正應負上開清償責任及被上訴人於原審敗訴部分，業已確定。）乃原審斟酌全辯
    論意旨及調查證據之結果，以：
　(一)被上訴人主張上訴人持原審被告陳能正所簽發系爭支票向其借款，而系爭支票經
　　提示後未獲付款等事實，已據其提出與所述相符之支票及退票理由單各二紙為證
　　，上訴人雖執前詞置辯，然迄至本院言詞辯論終結前，均未提出任何足資證明上
　　開款項係公司向被上訴人借款之證據以實其說，參以上訴人於系爭十萬元支票所
　　涉之詐欺刑事案件中，亦自承係因一時周轉不靈，經濟有困難才向被上訴人周轉
　　，原審被告陳能正與此事無關等語，此有臺灣台北地方法院檢察署九十二年度調
　　偵字第六四九號不起訴處分書一份附卷可稽，足徵上訴人上開所辯，顯屬不實，
　　不足採信。而原審被告陳能正未於言詞辯論期日到場，亦未提出書狀作何聲明或
　　陳述以供本院審酌，堪信被上訴人主張之事實為真實。
　(二)按發票人應照支票文義擔保支票之支付，票據法第一百二十六條定有明文，原審
　　被告陳能正既為發票人，即應擔保支票之支付，其竟任由退票，使被上訴人無從
　　依提示而獲兌現，自應負付款之責。又被上訴人與上訴人間既存有消費借貸關係
　　，被上訴人據以請求上訴人清償借款，亦屬有據。再按連帶債務之成立，以契約
    明示或法律規定者為限，民法第二百七十二條定有明文。本件依被上訴人主張，
    係本於借貸法律關係請求上訴人給付借款，本於票據法律關係請求原審被告陳能
    正給付票款，其發生原因各別，核其性質上為不真正連帶債務關係，與連帶債務
    在性質上並不相同（七十六年十一月二日七六廳民一字第二九九一號函參照）。
    則被上訴人主張原審被告間就上開債務應負「連帶」清償責任一節，即屬於法無
    據，應予駁回等理由。從而，判決被上訴人本於消費借貸及票據之法律關係請求
    原審被告陳能正或上訴人給付票款、借款十二萬五千元，及自起訴狀繕本送達之
    翌日即九十二年十月十八起至清償日止，按週年利率百分之五計算之利息，為有
    理由，應予准許。另此項給付於原審被告陳能正或甲○○中之一人為給付者，就
    該給付範圍，另一原審被告亦同免給付之義務，及駁回被上訴人其餘之訴，並依
    職權宣告假執行，核於法委無違誤。
三、上訴意旨另以首開情詞置辯，惟據證人林義芳於本院審理時到庭結證稱：「伊擔
    任訴外人儷神公司副總經理約三、四月餘之際，上訴人欲向被上訴人借款，要伊
    至被上訴人處取款，並存入華南銀行，因伊與被上訴人不熟，遂請上訴人與被上
    訴人聯絡，被上訴人才打電話告知伊取款時間、方式，卷附借據係伊向被上訴人
    取款時，因上訴人並未拿支票擔保，被上訴人才要求伊所簽立，伊於取款後即存
    入華南銀行陳世直帳戶內，伊只經手有關十萬元部分，其餘款項並未經手，至於
    如何清償伊不清楚。」等語，核與上訴人於台灣台北地方法院檢察署檢察官偵查
    九十二年度調偵字第六四九號詐欺案件時自承：「伊確實積欠被上訴人十萬元，
    僅因一時周轉不靈，經濟困難才向被上訴人周轉，目前已返還二萬五千元，訴外
    人林義芳、陳能正均與此事無關。」等情相符，是堪認系爭消費借貸之法律關係
    存在於兩造間，上訴人上開所辯，要與事實有違，尚不足採信。上訴人雖再持薪
    資明細表、董事資料、請款資料、證明書、簽收回條、出貨單、支票等文件證明
    係訴外人儷神公司向被上訴人借貸系爭款項之情，惟上開文件所載之內容與上訴
    人於上開刑事案件偵查，而未慮及本件訴訟勝敗之際，所為不利於己之上開陳述
    有違，是上開文件尚不得為有利於上訴人之認定。至上訴人以被上訴人係匯入陳
    能正帳戶，及未要求伊於系爭支票背書一事，主張系爭借款顯非伊所借貸等語，
    然苟上訴人所稱之情為真，其焉會於上開刑事案件偵查時自承係本人向被上訴人
    借貸系爭款項，並於事後向被上訴人清償二萬五千元之理？是上訴人自難持該情
    遽而主張系爭借款非伊借貸一事為真。綜上，本件上訴人徒以前開情詞主張係訴
    外人儷神公司向被上訴人借貸系爭款項，要與伊無涉等語，尚難採信，故上訴人
    以上開理由指摘原判決不當，求予廢棄原判決，並駁回被上訴人在第一審之訴，
    為無理由，應予駁回。
四、據上論結，本件上訴為無理由，依民事訴訟法第四百三十六條之一第三項、第四
    百四十九條第一項、第四百六十三條、第三百八十五條第一項前段、第七十八條
    ，判決如主文。
中　　　華　　　民　　　國　　九十三　　年　　　九　　　月　　二十二　　日
                              臺灣雲林地方法院民事第二庭
~B審判長法官　陳宏卿
~B法　　　官　趙思芸
~B法　　　官　陳秋如
右正本證明與原本無異。
本判決不得上訴。
中　　　華　　　民　　　國　　九十三　　年　　　九　　　月　　二十二　　日
~B法院書記官　沈瑞芳
~F0
~T40
附表：
┌───────────────────────────────────────────────────────────┐
│　　　　　　　　　　　　　　　　　　　　　　　　　　　　　　　　　　　　　　　　　                                    │
├─┬───────────┬─────────┬───────────┬───────────┬───────────┤
│編│發　　　　票　　　　日│　票　面　金　額　│發　　　　票　　　　人│　付     款     人　  │ 票　　據　　號　　碼 │
│號│　　　　　　　        │　（新　台　幣）　│　　　　　　　        │                    　│　　　　　　　　      │
├─┼───────────┼─────────┼───────────┼───────────┼───────────┤
│１│九十一年十月五日　　　│五萬元            │陳能正　　            │華南商業銀行中和分行  │ＧＣ0000000    │
├─┼───────────┼─────────┼───────────┼───────────┼───────────┤
│２│九十一年十月二十日　　│十萬元　　　      │陳能正　              │華南商業銀行中和分行  │ＧＣ0000000    │
└─┴───────────┴─────────┴───────────┴───────────┴───────────┘
